【裁判字號】    92,判,329
【裁判日期】    920328
【裁判案由】    服務標章
【裁判全文】
最  高  行  政  法  院  判  決                    九十二年度判字第三二九號
    原      告  吉得堡國際有限公司
    代  表  人  甲○○
    訴訟代理人  丙○○
    被      告  經濟部智慧財產局
    代  表  人  乙○○
右當事人間因服務標章事件，原告不服行政院中華民國八十九年五月一日台八十九訴
字第一二二○○號再訴願決定，提起行政訴訟。本院判決如左：
    主  文
原告之訴駁回。
訴訟費用由原告負擔。
    事  實
緣關係人賴瑞麟於民國八十六年八月十六日以「美的寶」服務標章（如附圖一），指
定使用於商品及服務分類表第四十二類之餐飲之服務申請註冊，經被告審查核准，列
為審定第一○四三八一號服務標章。嗣原告以該服務標章有違商標法第七十七條準用
第三十六條、第三十七條第七款、第十二款及第十四款，提出異議。經被告為異議不
成立之審定，發給中台異字第八八○六三八號服務標章異議審定書。原告不服，一再
訴願，遞遭決定駁回，遂提起行政訴訟。茲摘敘兩造訴辯意旨於次：
原告起訴意旨略謂：查關係人賴瑞麟自八十四年起即剽竊原告所有「美琳吉得堡及圖
」服務標章，於當年五月於與原告服務標章相同之商標法施行細則第四十九條第四十
二類之冷熱飲食、餐飲速食店等服務上，以「小麟吉得寶」申請註冊服務標章並獲准
註冊列為註冊第七七五一七號、第七七五一八號「小麟吉得寶」服務標章。嗣經原告
提出評定，經被告為服務標章評定無效之處分後，復以「吉得堡」、「大吉的堡」、
「小吉的寶」作為服務標章申請註冊，並獲被告列為審定第九七二九三號、第一○二
七五九號、第一○四三八一號、第一○六四○二號與第一○六四○三號服務標章，然
經原告提出異議，被告亦為審定撤銷之處分。其後關係人賴瑞麟又陸續以本件「美的
寶」、他案「美的堡」、「吉的飽」、「吉得堡」、「美而美」、「吉的堡美而美」
作為服務標章申請註冊，業已分別經原告提出服務章異議申請在案。觀乎關係人陸續
申請之服務標章。不難察覺關係人賴瑞麟一直企圖以近似（此包括外觀近似或讀音近
似）於原告所有之「美琳吉得堡」服務標章申請註冊，意欲剽竊原告苦心經營獲致之
標章商譽之不法意圖與行為。「小麟吉得堡」服務標章評定書或「吉得堡」、「大吉
的堡」、「小吉得寶」服務標章審定書之內容，均有『「美琳吉得堡及圖」服務標章
圖樣上之中文「美琳吉得堡」，其中「吉得堡」三字，係採反白設計字體呈現，而「
美琳」二字則以較小字體橫列在「吉」字上方，「吉得堡」三字顯為惹人注意之部分
』，可以得出一結論，即「吉得堡」為美琳吉得堡服務標章之主要部分，應以之審究
有爭議之服務標章是否與其近似。關係人一貫抄襲之手法即在於將「吉得堡」三字中
之「得」字換為與之字音、字義十分近似之「的」字或直接使用「得」字；「堡」字
變換為與之字音相同之「寶」字或直接使用「堡」字。並將為首之「吉」字變換「美
」字或直接使用「吉」字，並於之前加記沒有特殊意義之「大」、「小」二字。惟就
其不法之意圖整體以觀，上揭所有陸續申請註冊之服務標章其目的均在於仿襲原告之
「美琳吉得堡」服務標章，故原則上該服務標章均與原告所有之「美琳吉得堡及圖」
服務標章構成近似。系爭服務標章，與原告所有之審定第九四六四六「美琳吉得堡」
服務標章之主要部分「吉得堡」，二標章雖一為「美」字開頭，一為「吉」字開頭，
然其為關係人固有之迂迴手法，加以二服標章第二字之「的」與「得」字音、字義十
分相近，第三字均為相同之「堡」字，異時異地隔離通體觀察時，難謂一般消費者無
生混淆誤認之虞。被告、原決定機關疏忽關係人抄襲他人服務標章圖樣之不法意圖，
只逐字地比對二服務標章文字是否相同，其情形有違商標隔離觀察之原則，甚至以「
美琳吉得堡」五個字與「美的堡」三個字作為區別之認定，更是有違被告先前判斷「
吉得堡」始為標章主要部分之認定，因此所為之處分實難以甘服。再依行政法院七十
三度判字第七九四號裁判意旨「（一）不能以一表彰服務之營業，一為表彰商品即謂
無前商標第三十七條第一項第七款之適用。（二）商標與服務標章之分類，僅是類似
商品之初步認定，對於商品是否類似，仍需依商品的功能用途、交易習慣和市場實際
情況作判斷。（三）如有使人對所營業服務來源發生混淆、誤認之可能，即有仿襲商
標專用權之嫌疑。」據上判決意旨，系爭「美的寶」服務標章實際上係指定使用於漢
堡早餐店之餐飲服務，其所提供之服務內容，與原告所有之註冊第五八○七七九號「
美琳吉得堡及圖」指定使用於「蜜餞．．．蛋糕、漢堡、三明治」與註冊第七一一七
七○號「吉得堡及圖」指定使用於「汽水．．．可樂、沙士、果汁．．．奶茶．．，
」等完全相同。且「美的堡」與「吉得堡」二者混淆近似亦有違商標法第七十七條準
用同法第三十七條第十二款之規定。又中文「美琳吉得堡」及「吉得堡」為本件原告
吉得堡國際有限公司之前手「吉得堡漢堡店」首創使用於餅乾、糖果、麵包、漢堡、
三明治及汽水、果汁、奶茶等商品及餐飲之服務，並自八十一年至八十四年間陸續取
得註冊第五八○七七九號、第七一一七七○號、第七六六六○五號商標專用權及第九
四六四六號、第九四七九五號服務標章之審定，並從八十一年起至今，在各地已發展
出三百分家之加盟店，不但服務品質優良，且其所提供之商品或服務更廣受消費者喜
愛，加以透過各加盟店大量行銷、利用店頭廣告及文宣宣傳並於報章雜誌廣為刊登宣
傳，故其以「美琳吉得堡」、「吉得堡」為主要服務標章之早餐店陸續擴展，已發展
出有別於其他早餐店之自我獨特風格，已使一般消費大眾廣為熟知。今關係人賴瑞麟
見「美琳吉得堡」、「吉得堡」已頗具規模及相當之知名度，竟以近似之「美的寶」
，申請註冊在同一類之餐飲服務上，意欲使一般消費者混淆誤認商標所表彰之營業主
體，是亦違反行為時商標法第七十七條準用第三十七條第十四款規定。請判決撤銷一
再訴願決定及原處分等語。
被告答辯意旨略謂：按商標法第七十七條準用第三十六條、第三十七條第七、十二及
十四款之適用應以兩造標章圖樣構成相同或近似為前提要件。而判斷兩標章近似與否
，應依具有普通知識經驗之一般消費者施以普通之注意，異時異地隔離觀察，有無引
起混同誤認之虞以為斷。標章在外觀、觀念或讀音方面有一構成近似者，始為近似之
標章。系爭服務標章圖樣上之中文「美的寶」，與異議人據以異議註冊第五八○七七
九、七一一七七○、七六六六○五號商標、第九四六四六、九四七九五號服務標章（
如附圖二）圖樣上之中文「吉得堡」、「美琳吉得堡」或中文主要部分之一「吉得堡
」，固有讀音相同之「寶」與「堡」字，惟查「美的寶」與「吉得堡」，其起首中文
引人印象較為深刻之「美」與「吉」二字字型及意義有明顯差異，且字中之「的」與
「得」、「寶」與「堡」字均不相同，二者中文整體連貫唱呼方式尚屬有別，外觀及
觀念上亦非不可區辨。又「美的寶」與「美琳吉得堡」，其組成之字數有三字與五字
繁簡之分，其予人寓目印象顯然有別，異時異地隔離觀察，客觀上均無使一般消費者
產生混同誤認之虞，應非屬近似之標章。從而系爭服務標章自無前揭法條規定之適用
，被告之處分並無違誤，請判決駁回原告之訴等語。
    理  由
依商標法第七十七條準用同法第三十七條第七款前段、第十二款及第十四款前段固規
定，服務標章圖樣相同或近似於他人著名之商標或標章，有致公眾混淆誤認之虞者；
或服務標章圖樣相同或近似於他人同一服務或類似服務之註冊服務標章者；或服務標
章圖樣相同或近似於他人先使用於同一服務或類似服務之服務標章，而申請人因與該
他人間具有契約、地緣、業務往來或其他關係，知悉他人服務標章存在者，不得申請
註冊。惟前開條款之適用，以服務標章圖樣相同或近似為要件；而判斷服務標章近似
與否，應異時異地隔離觀察其有無引起混同誤認之虞以為斷。本件關係人賴瑞麟於八
十六年八月十六日以系爭服務標章指定使用於商品及服務分類表第四十二類之餐飲之
服務申請註冊，經被告審查核准。原告以該服務標章首揭規定提出異議，經被告為異
議不成立之審定，發給中台異字第八八○六三八號服務標章異議審定書。原告不服，
循序提起行政訴訟，主張如事實欄所載。經查：系爭服務標章圖樣之中文美的寶與據
以異議之註冊第五八○七七九號、第七六六六○五號「美琳吉得堡及圖」商標、第七
一一七七○號「吉得堡及圖」商標、第九四六四六號「美琳吉得堡及圖」服務標章、
第九四七九五號「美琳吉得堡」服務標章圖樣上之中文吉得堡、美琳吉得堡，其最末
字雖係讀音相同之「寶」與「堡」字，惟美的寶與吉得堡予人印象較為深刻之首字美
與吉，其謮音、字形及意義均顯有差異，且的與得字、寶與堡字形、意義亦不相同，
整體連貫唱呼有別，外觀及觀念亦非不可區辨。況系爭服務章係由單純之中文組成，
而據以異議之註冊第五八○七七九號、第七六六六○五號「美琳吉得堡及圖」商標、
第七一一七七○號「吉得堡及圖」商標及第九四六四六號「美琳吉得堡及圖」服務標
章係由圖形及中文所組成，其吉得堡三字列於圖形上，與圖形結合不可分，與系爭標
章之單純中文予人寓目顯可加辨別；據以異議之第九四七九五號「美琳吉得堡」服務
標章圖樣雖亦係單純中文，但其字數為五字，與系爭服務標章之三字，亦顯然有別，
異時異地隔離觀察，無使人產生混同誤認之虞，非屬近似之服務標章，無前揭法條規
定之適用，原處分為異議不成立之審定，並無違誤，一再訴願決定遞予維持，俱無不
合。原告所訴另案「小麟吉得寶」、「吉得堡」、「大吉的堡」及「小吉的寶」服務
標章業經評定無效或撤銷審定，關係人賴瑞麟之「美的堡」、「吉的飽」、「吉得堡
」、「美而美」、「吉的堡美而美」等服務標章，亦經原告提出異議等節，經查各該
服務標章圖樣與系爭服務標章圖樣不盡相同，且案情有間，尚不得執為系爭商標違反
首揭規定之依據。至原告是否基於仿襲之意而申請前述服務標章，據以異議之商標或
服務標章是否原告首創使用，是否知名，系爭服務標章既與據以異議之商標或服務標
章無使人同誤認之虞，非近似者，其註冊即非法所不許。所引本院七十三度判字第七
九四號判決，未經採為判例，無拘束本件之效力，案情亦不相同，難以援引。綜上，
原告起訴意旨非有理由，其訴應予駁回。
據上論結，本件原告之訴為無理由，爰依行政訴訟法施行法第二條、行政訴訟法第九
十八條第三項前段，判決如主文。
中    華    民    國    九十二      年      三        月    二十八      日
                    最 高 行 政 法 院  第 一 庭
                                審 判 長 法  官      黃  綠  星
                                         法  官      高  啟  燦
                                         法  官      黃  合  文
                                         法  官      蔡  進  田
                                         法  官      黃  璽  君
右  正  本  證  明  與  原  本  無  異
                                         法院書記官  邱彰德
中    華    民    國    九十二      年      三        月    三十一      日
附圖一                              附圖二


司法院資訊處製作；財團法人民間司法改革基金會備份。
